【裁判字號】    97,財管,2
【裁判日期】    970124
【裁判案由】    指定遺產管理人
【裁判全文】
臺灣彰化地方法院民事裁定               97年度財管字第2號
聲  請  人  台北市政府
法定代理人  甲○○
                      稅捐稽徵處萬華分處)
關  係  人    財政部國有財產局臺灣中區辦事處彰化分處
法定代理人    曾年輝
上列聲請人聲請指定被繼承人乙○○遺產管理人事件，本院裁定
如下：
    主  文
指定財政部國有財產局臺灣中區辦事處彰化分處為被繼承人乙○
○（女、民國前十三年十月二十八日出生、生前最後住所：彰化
縣芳苑鄉○○村○○路十號、民國七十三年三月二十九日死亡）
之遺產管理人。
准對被繼承人乙○○之繼承人為承認繼承之公示催告。
聲請人應於收受本裁定之日起拾日內將本裁定登載公報、新聞紙
或其他相類之傳播工具壹日，並將登載證據檢送本院。
被繼承人乙○○之繼承人，應自前項公示催告最後登載新聞紙之
日起，柒個月內承認繼承，上述期限屆滿，無繼承人承認繼承時
，被繼承人霍應棠之遺產，於清償債務，並交付遺贈物後，如有
剩餘即歸屬國庫。
程序費用新臺幣壹仟元由被繼承人乙○○之遺產負擔。
    理  由
一、按繼承開始時，繼承人有無不明，而無親屬會議或親屬會議
    未於一個月內選定遺產管理人者，利害關係人得聲請法院選
    任遺產管理人，並由法院依公示催告程序，定六個月以上之
    期限，公告繼承人，命其於期限內承認繼承，民法第一千一
    百七十七條、第一千一百七十八條第一項、第二項規定甚明
    。次按先順序繼承人均拋棄其繼承時由次順序之繼承人繼承
    ，其次順序繼承人有無不明或第四順序之繼承人均拋棄其繼
    承者，準用關於無人承認繼承之規定，民法第一千一百七十
    六條第六項亦著有明文。
二、本件聲請意旨略以：被繼承人乙○○（女、民國前十三年十
    月二十八日出生、生前最後住所：彰化縣芳苑鄉○○村○○
    路十號、七十三年三月二十九日死亡）欠繳九十一年至九十
    五年地價稅新臺幣八萬三千七百四十一元，已逾滯納期間，
    尚未繳納，其遺有臺北市○○區○○段一小段六三四、六三
    四之一、六三四之二、六三四之三及六三六地號等五筆土地
    （權利範圍均各為二十五分之一），因被繼承人乙○○死亡
    後，查無繼承人，無從依民法第一千一百七十七條之規定選
    定遺產管理人，以致稅捐無從課徵，今為保障徵起稅捐，基
    於利害關係人之身分，依民法第一千一百七十八條及非訟事
    件法第一百四十九條之規定，聲請鈞院鑒核，准予指定被繼
    承人乙○○之遺產管理人等語，並提出被繼承人乙○○之除
    戶謄本、財政部財稅資料中心函文、財政部臺灣省中區國稅
    局北斗稽徵所函文、土地登記謄本五件，及臺北市稅捐稽徵
    處財產總歸戶查詢情形為憑。
三、經核聲請人所提之書證屬實，復據本院依職權向戶政事務所
    查詢得悉被繼承人乙○○之配偶邱阿賜亦已於七十三年六月
    四日死亡，此外查無被繼承人之子女、父母、內外祖父母、
    兄弟姊妹等親屬資料（參見彰化縣芳苑鄉戶政事務所九十七
    年一月十四日彰芳戶字第○九七○○○○○八一號函文），
    自堪信聲請人之主張為真實，且與上開法條尚無不合，而國
    有財產區臺灣中區辦事處彰化分處亦來函表示同意本院依職
    權裁定由該分處擔任本件遺產管理人（參見該分處九十七年
    一月十八日台財產中彰三字第○九七○○○○二一五號函文
    ）。再衡以民法第一千一百八十五條規定：「第一千一百七
    十八條所定之期限屆滿，無繼承人承認繼承時，其遺產於清
    償債權，並交付遺贈物後，如有賸餘，歸屬國庫」，爰依法
    指定財政部國有財產局臺灣中區辦事處彰化分處為被繼承人
    之遺產管理人，並依法為承認繼承之公示催告。
四、依非訟事件法第一百五十七條，裁定如主文。
中    華    民    國    97    年    1     月    24    日
                    家事法庭    法  官  黃玉齡
以上正本係照原本作成。
如對本裁定抗告，須於裁定送達後十日之不變期間內，向本院提
出抗告狀（須附繕本）。
中    華    民    國    97    年    1     月    25    日
                                書記官  廖建興


司法院資訊處製作；財團法人民間司法改革基金會備份。
